【裁判字號】    98,審訴,5038
【裁判日期】    990202
【裁判案由】    毒品危害防制條例
【裁判全文】
臺灣高雄地方法院刑事判決            98年度審訴字第5038號
公  訴  人  臺灣高雄地方法院檢察署檢察官
被      告  甲○○
上列被告因毒品危害防制條例案件，經檢察官提起公訴（98年度
毒偵字第6678號），被告就被訴事實為有罪陳述，經本院告知簡
式審判程序之旨，並聽取當事人之意見後，合議庭裁定由受命法
官獨任依簡式審判程序審理，判決如下：
    主  文
甲○○施用第一級毒品，累犯，處有期徒刑拾月。
    事  實
一、甲○○前曾於民國91年間因施用毒品案件，經本院裁定令入
    勒戒處所施以觀察勒戒後，認有繼續施用毒品傾向，再經本
    院以91年度毒聲字第286號裁定令入戒治處所施以強制戒治
    ，於91年5月26日保護管束期滿未經撤銷視為執行完畢，由
    臺灣高雄地方法院檢察署檢察官以92年度戒毒偵字第526號
    為不起訴處分確定。又於95年間因施用毒品案件，經本院以
    95年度訴字第1381號判處有期徒刑8月確定。再於96年間因
    施用毒品案件，經臺灣嘉義地方法院以96年度訴字第108號
    判處有期徒刑7月，共2罪，合併定應執行刑為有期徒刑1年
    ，嗣經減刑為有期徒刑3月又15日，共2罪，合併定應執行刑
    為有期徒刑6月確定。上開案件接續執行，於96年12月25日
    縮刑期滿執行完畢。詎其猶不知悔改，竟基於施用第一級毒
    品海洛因之犯意，於98年7月15日24時許，在高雄縣路竹鄉
    ○○村○○路246號住處，以將海洛因摻入香菸點燃吸食煙
    霧之方式，施用第一級毒品海洛因1次。嗣於同年7月16日上
    午10時許，在臺南市○區○○路43巷1號前，因形跡可疑為
    警攔查，經徵其同意採集尿液送驗，結果呈可待因、嗎啡陽
    性反應，而悉上情。
二、案經臺南市政府警察局第一分局報告臺灣臺南地方法院檢察
    署呈請臺灣高等法院檢察署核轉臺灣高雄地方法院檢察署檢
    察官偵查起訴。
    理  由
一、本件被告甲○○所犯為死刑、無期徒刑、最輕本刑為3年以
    上有期徒刑以外之罪，其於準備程序中就被訴事實為有罪之
    陳述，經本院告知簡式審判程序之旨，並聽取當事人意見後
    ，合議庭認宜進行簡式審判程序，爰依刑事訴訟法第273條
    之1第1項規定，裁定由受命法官獨任進行簡式審判程序，合
    先敘明。
二、證據：
    上開犯罪事實業據被告甲○○坦承不諱；又其為警所採集尿
    液經送檢驗後結果，呈可待因、嗎啡之陽性反應，有臺南市
    警察局第一分局偵辦涉嫌毒品危害防制條例案送驗尿液及年
    籍對照表（檢體編號：A3-011）及長榮大學98年8月4日確認
    報告各1 份附卷可稽，足認被告自白與事證相符，堪信為真
    實，本案事證明確，被告犯行洵堪認定。又被告曾受如事實
    欄所載之觀察、勒戒及強制戒治處分執行完畢後5 年內，再
    犯施用毒品罪而經依法追訴處罰完畢等事實，亦有卷附本院
    院內索引卡紀錄表、臺灣高等法院被告前案紀錄表各1 份在
    卷可按。按毒品危害防制條例第20條、第23條於93年1 月9
    日修正施行後，將施用毒品之刑事處遇程式，區分為「初犯
    」及「五年內再犯」、「五年後再犯」3 種，其立法理由謂
    ：「初犯」經觀察、勒戒或強制戒治執行完畢釋放後，「五
    年內再犯」者，因其再犯率甚高，原實施之觀察、勒戒及強
    制戒治既已無法收其實效，爰依法追訴或裁定交付審理。至
    於經觀察、勒戒或強制戒治執行完畢釋放後，「五年後再犯
    」者，前所實施之觀察、勒戒或強制戒治已足以遮斷其施用
    毒品之毒癮，為期自新及協助其斷除毒癮，仍適用「初犯」
    規定，先經觀察、勒戒或強制戒治之程序。從而依修正後之
    規定，僅限於「初犯」及「五年後再犯」二種情形，始應先
    經觀察、勒戒或強制戒治程序。倘被告於5 年內已再犯，經
    依法追訴處罰，縱其第3 次再度施用毒品之時間，在初犯經
    觀察、勒戒或強制戒治執行完畢釋放5 年以後，已不合於「
    五年後再犯」之規定，且因已於「五年內再犯」，顯見其再
    犯率甚高，原實施觀察、勒戒或強制戒治，已無法收其實效
    ，即應依該條例第10條處罰，此有最高法院95年第7 次刑事
    庭決議要旨可參。從而，被告於前開初犯經觀察、勒戒及強
    制戒治處分執行完畢釋放後「五年內再犯」施用毒品罪，並
    經依法追訴處罰完畢，而本件被告再度施用毒品犯行，已不
    合於「五年後再犯」之規定，揆諸前揭說明即應依毒品危害
    防制條例第10條施用毒品罪加以處罰。
三、論罪科刑：
    核被告所為，係犯毒品危害防制條例第10條第1項之施用第
    一級毒品罪。其持有第一級毒品海洛因之低度行為，為其後
    施用第一級毒品海洛因之高度行為所吸收，不另論罪。被告
    曾於95年間因施用毒品案件，經本院以95年度訴字第1381號
    判處有期徒刑8月確定。再於96年間因施用毒品案件經臺灣
    嘉義地方法院以96年度訴字第108號判處有期徒刑7月，共2
    罪，合併定應執行刑為有期徒刑1年，嗣經減刑為有期徒刑3
    月又15日，共2罪，合併定應執行刑為有期徒刑6月確定。上
    開案件接續執行，於96年12月25日縮刑期滿執行完畢，有前
    開前案紀錄表可按，其於該徒刑執行完畢後，5年內故意再
    犯本件法定刑為有期徒刑以上之罪，為累犯，應依刑法第47
    條第1項之規定加重其刑。爰審酌被告前因施用毒品之犯行
    ，經施以觀察勒戒、強制戒治處分及法院科刑判決執行完畢
    後，仍無法戒除毒癮，竟再為本件犯行，足見其惡習已深且
    戒絕毒癮之意志不堅，未能體悟施用毒品對自己、家人造成
    之傷害及社會之負擔；惟念被告坦承犯行，犯後態度尚可，
    另慮及施用毒品本質上係屬戕害自身健康之行為，尚未直接
    危害他人，反社會性程度應屬較低；及被告之生活狀況、品
    行、智識程度等一切情狀，量處如主文所示之刑，藉資懲儆
    。
據上論斷，應依刑事訴訟法第273條之1第1項、第299條第1項前
段，毒品危害防制條例第10條第1項，刑法第11條前段、第47條
第1項，判決如主文。
本案經檢察官杜妍慧到庭執行職務
中    華    民    國    99    年     2    月    2    日
                  刑事第十庭    法  官  李代昌
以上正本證明與原本無異。
如不服本判決應於收受送達後10日內向本院提出上訴書狀，並應
敘述具體理由；如未敘述上訴理由者，應於上訴期間屆滿後20日
內向本院補提理由書（均須按他造當事人之人數附繕本）「切勿
逕送上級法院」。
中    華    民    國    99    年    2     月    2    日
                                書記官  黃振祐
附錄本判決論罪科刑所適用之法條：
毒品危害防制條例第10條
施用第一級毒品者，處 6 月以上 5 年以下有期徒刑。
施用第二級毒品者，處 3 年以下有期徒刑。

司法院資訊處製作；財團法人民間司法改革基金會備份。
